# 母公司采购子公司的研发，合并层面的处理

提问人：招财和来喜 时间：2019-06-20 18:16:22
陈版：母公司的技术部会研发 ERP 系统等，大部分资本化，小部分费用化。
今年，根据管理需求，母公司的技术部被规划到子公司中，所发生的研发支出（研发人员的人工成本和外包人员的人员费用）会开票与母公司结算（平进平出，不产生利润）。
母公司的账务处理是：
管理费用-研发费用——（费用化部分） 300
开发支出——（资本化部分） 626
贷：应付账款——子公司 926
子公司的账务处理是：
借：应收账款-母公司 926
贷：主营业务收入 926
借：销售费用—（自有人员的人工成本） 726
借：主营业务成本——（外包人员的费用） 200
贷：应付职工薪酬（自有人员的人工成本） 726
贷：应付账款（外包人员的费用） 200
问题：现在有两种合并层面上的抵消方式：
一种是考虑内部交易抵消，如下：
借：主营业务收入 926
贷：管理费用-研发费用——（费用化部分） 300
贷：主营业务成本——（外包人员的费用） 200
贷：开发支出——（资本化部分） 426
另一种是考虑，集团层面上确实形成了资本化的研发支出和费用化的费用支出，如下：
借：主营业务收入 926
贷：销售费用—（自有人员的人工成本） 726
贷：主营业务成本——（外包人员的费用） 200
请问，这两个思路哪个正确？

回答人：chenyiwei
合并报表层面应抵销内部收入和成本，将子公司账面上计入成本的研发支出还原为研发费用或者资本化的开发支出等。总体上你的第二种理解更合理，合并报表层面的处理效果与完全的内部研发一致。

提问人：招财和来喜 时间：2019-06-20 19:51:45
从集团层面来看第二种处理很好理解，因为母子公司的账务处理都是为了符合管理需求和结算，实际上确实是形成开发支出和研发费用的。但是也有同事提出，第二种处理相当于把子公司做的分录完全冲掉了，这并不是合并层面上的 “抵消分录”，或者有同事认为内部交易就一定要抵消掉，不知道该怎么说明白？

回答人：chenyiwei
现在编制合并报表时，在合并报表层面应做的调整，不仅仅是内部交易、往来、投资的抵销，还包括就同一交易或事项在不同报表层面的 “视角差异”
进行调整。

回答人：chenyiwei
请参考合并报表准则第五十二条的 “视角差异调整” 处理原则。